臺灣高等法院刑事判決
108年度上訴字第3757號
上  訴  人  臺灣桃園地方檢察署檢察官
上  訴  人  
即  被  告  陳儎元  

                      住○○市○○區○○路000巷00號                            送達：基隆市信義區深溪路00巷000弄

指定辯護人  本院公設辯護人  李廣澤
上列上訴人因被告違反毒品危害防制條例案件，不服臺灣桃園地
方法院108年度訴字第185號，中華民國108年6月27日第一審判決
（起訴案號：臺灣桃園地方檢察署107年度偵字第28599號、107
年度毒偵字第7013號），提起上訴，本院判決如下：
    主  文
上訴駁回。
    事  實
一、陳儎元明知海洛因係毒品危害防制條例第2條第2項第1款所
    規定之第一級毒品，依法均不得持有、施用、販賣，竟分別
    為下列行為：
　㈠基於施用第一級毒品海洛因之犯意，於民國107年10月28日晚
    間某時許，在基隆市中正區深溪路上之「愛買量販店」路邊
    ，以將海洛因摻入香菸內吸食之方式，施用第一級毒品海洛
    因1次。
　㈡意圖營利，基於販賣第一級毒品海洛因之犯意，於107年10月
    29日下午2時至3時許，在桃園市桃園區中正路小北百貨附近
    ，以新臺幣（下同）210萬元之代價（價金已議定，惟陳儎
    元尚未給付），向姓名年籍不詳、綽號「「阿全」之成年男
    子（下稱「阿全」）販入如附表編號一、二所示之海洛因共
    9包（其淨重、純度、純質淨重詳見附表編號一、二，全部
    海洛因之純質淨重共為1090.01公克），及同時自「阿全」
    處取得附表編號四所示之3號夾鏈袋52個、附表編號五所示
    之電子磅秤1台，非法持有海洛因純質淨重10公克以上，伺
    機販賣以牟利。嗣陳儎元將上開物品藏置於車牌號碼0000-0
    0號自用小客車（下稱本案車輛）排檔桿下方，於同日下午4
    時35分許，駕駛該車行經桃園市○○區○○路0000號前，為警攔
    查，經警方詢問車內有無違禁品時，陳儎元於有偵查犯罪職
    權之公務員發覺其上開毒品前，即主動告知毒品藏置於車輛
    排檔桿下方，並於驗尿前向警方主動供述其施用第一級毒品
    海洛因等事實，自首而接受裁判；經警徵得陳儎元同意進行
    搜索，於車輛排檔桿下方起出附表編號一、二所示海洛因共
    9包，及附表編號三所示之海洛因殘渣袋2只（為陳儎元施用
    所餘）、編號四所示之3號夾鏈袋52個、編號五所示之電子
    磅秤1台，而查悉上情。
二、案經桃園市政府警察局刑事警察大隊移送臺灣桃園地方檢察
    署檢察官偵查起訴。
    理  由
壹、證據能力：
一、按被告以外之人於審判外之言詞或書面陳述，除法律有規定
    者外，不得作為證據，刑事訴訟法第159條第1項固定有明文
    。惟被告以外之人於審判外之陳述，雖不符同法第159條之1
    至第159之4之規定，而經當事人於審判程序同意作為證據，
    法院審酌該言詞陳述或書面陳述作成時之情況，認為適當者
    ，亦得為證據；當事人、代理人或辯護人於法院調查證據時
    ，知有第159條第1項不得為證據之情形，而未於言詞辯論終
    結前聲明異議者，視為有前項之同意，同法第159條之5第1
    、2項亦定有明文。本判決所引用之被告以外之人於審判外
    之陳述而屬傳聞證據部分，經檢察官及辯護人於本院準備程
    序時同意有證據能力（見本院卷第140至141頁），且被告陳
    儎元於本院審判程序到庭時，迄至言詞辯論終結前，並未就
    此聲明異議（見本院卷第173至181頁）。本院審酌上開證據
    資料製作時之情況，尚無違法不當及證明力明顯過低之瑕疵
    ，認為以之作為證據應屬適當，揆諸刑事訴訟法第159條之5
    規定，前揭證據資料均有證據能力。
二、另本判決以下所引用之非供述證據，均與本案事實具有自然
    關聯性，且核屬書證、物證性質，又查無事證足認有違背法
    定程序或經偽造、變造所取得等證據排除之情事，復經本院
    依刑事訴訟法第164條、第165條踐行物證、書證之調查程序
    ，況檢察官、被告、辯護人對此部分之證據能力亦均不爭執
    ，是均有證據能力。
貳、認定犯罪事實所憑證據及理由：
一、事實欄一㈠部分：
　㈠此部分施用第一級毒品之事實，業據上訴人即被告陳儎元於
    偵查、原審及本院審理時均坦承不諱，並有桃園市政府警察
    局被採尿人尿液暨毒品真實姓名與編號對照表、台灣檢驗科
    技股份有限公司濫用藥物實驗室107年11月12日濫用藥物檢
    驗報告（報告編號：UL/2018/A0000000號）在卷可佐（見偵
    字第28599號卷第23、25頁，毒偵字第7013號卷第43頁），
    復有扣案如附表編號三所示含有第一級毒品海洛因殘渣之殘
    渣袋2只可資佐證，足認被告任意性之自白與事實相符，被
    告確有施用海洛因之犯行。
　㈡復按觀諸毒品危害防制條例第20條、第23條及第24條等規定
    ，可知現行法對於用毒者「初犯」及「5年後再犯」之毒癮
    治療方式，係採「觀察、勒戒」與「緩起訴之戒癮治療」並
    行之雙軌模式，如被告已接受緩起訴之戒癮治療，即等同事
    實上已進行觀察、勒戒之處遇，如又於緩起訴期間再犯施用
    毒品罪，自屬於5年內二犯，應依毒品危害防制條例第23條
    第2項之規定逕行起訴，而毋庸以初犯視之，進行觀察勒戒
    之強制處分，且無須待檢察官先行撤銷原緩起訴處分（參見
    最高法院100年度第1次刑事庭會議決議，及參考本院暨所屬
    法院101年法律座談會刑事類提案第27號法律問題㈡研討結果
    ）。查被告前因施用毒品案件，經臺灣橋頭地方檢察署檢察
    官以107年度毒偵字第809號為附命完成戒癮治療之緩起訴處
    分確定，緩起訴期間自107年8月3日起至108年8月2日止，有
    本院被告前案紀錄表在卷可考，足認被告先前事實上已等同
    接受觀察、勒戒之處遇，其又再犯本件施用毒品罪，應依毒
    品危害防制條例第23條第2項規定追訴處罰，則檢察官在撤
    銷上開緩起訴處分前（被告緩起訴處分係於108年4月29日經
    臺灣橋頭地方檢察署檢察官以108年度撤緩字第56號撤銷緩
    起訴處分書予以撤銷），即逕就被告本案施用海洛因犯行提
    起公訴，於法並無不合。
二、事實欄一㈡部分：
　㈠訊據被告坦承於事實欄一㈡所載之時、地向「阿全」購得並持
    有附表編號一、二所示海洛因，然否認販賣第一級毒品海洛
    因犯行，辯稱：我本來就有施用海洛因，我原先向「阿全」
    拿毒品只是要吸食一點點，但是他就拿1包給我，「阿全」
    就說會跟我聯絡云云（見本院卷第179頁），其刑事上訴狀
    載稱：被告曾因施用毒品遭觀察勒戒或處以有期徒刑，本次
    尿液檢驗結果呈現第一級毒品陽性反應，被告素有施用第一
    級毒品之舊習，持有毒品是供自己施用，嗣後才變更意圖伺
    機販售，被告遭警方查獲之海洛因毒品，僅能證明被告遭查
    獲時有意圖販賣第一級毒品之事實，無法遽予回溯推認被告
    向「阿全」販入毒品時，即生營利之意圖，毒品交易之動機
    、標的、數量，因人各有差異，施用毒品者為供自己或他人
    共同施用之目的，而一次購入較多數量，或因一次大量購入
    而可取得較優之價格，均非無可能，購入毒品數量之多寡與
    是否供販賣營利，並無絕對之關連，自難僅因被告取得海洛
    因毒品之數量，即推論必有營利之意圖，且被告因施用毒品
    備有夾鍊袋、電子磅秤等控制施用量之工具，並無違常，應
    僅構成意圖販賣而持有第一級毒品罪等語（見本院卷第31至
    32頁）。辯護人則以被告主張其原先僅是想買海洛因來吸食
    ，沒想到上手拿給他這麼多才想到要販賣，被告係取得毒品
    後才產生販賣之意圖，應屬意圖販賣而持有第一級毒品罪等
    情，為被告辯護。
　㈡經查：
　⒈被告於107年10月29日下午2時至3時許，在桃園市桃園區中正
    路小北百貨附近，以210萬元之價格（惟尚未付款）向「阿
    全」取得如附表編號一至二所示之海洛因共9包，及附表編
    號四所示之夾鍊袋52個、編號五所示之電子磅秤1台後，將
    之藏置於本案車輛排檔桿下方，於同日下午4時35分許，駕
    駛該車行經桃園市○○區○○路0000號前，經警方詢問車內有無
    違禁品，被告即告知毒品藏置於車輛排檔桿下方，警方徵得
    被告同意進行搜索後，於車輛排檔桿下方查獲扣得附表編號
    一、二所示海洛因共9包，及附表編號四、五所示夾鏈袋52
    個及電子磅秤1台等情，為被告始終所坦承，並有自願受搜
    索同意書、搜索扣押筆錄、扣押物品目錄表、扣押物品收據
    、現場及毒品照片在卷可稽（見偵字第28599號卷第18至22
    頁、第29至34頁），另有海洛因9包、夾鍊袋52個、電子磅
    秤1台扣案可佐；該9包海洛因經送鑑驗結果均含有海洛因成
    分（其淨重、純度、純質淨重詳見附表編號一、二，全部海
    洛因之純質淨重共為1090.01公克），有法務部調查局濫用
    藥物實驗室107年11月16日調科壹字第10723028150號鑑定書
    在卷可按（見偵字第28599號卷第95頁）。
　⒉按毒品危害防制條例第4條所規定之販賣罪，其類型包括⑴意
    圖營利而販入、⑵意圖營利而販入並賣出、⑶基於販入以外之
    其他原因而持有，嗣意圖營利而賣出等類型。從行為階段理
    論立場，意圖營利而販入，即為前述⑴、⑵販賣罪之著手，至
    於⑶之情形，則以另行起意販賣，向外求售或供買方看貨或
    與之議價時，或其他實行犯意之行為者，為其罪之著手。販
    賣行為之完成與否，胥賴標的物之是否交付作為既、未遂之
    標準。至於同條例第5條之意圖販賣而持有毒品罪，則係指
    原基於販賣以外之其他原因而持有毒品，嗣始萌生販賣營利
    之意圖而持有毒品者而言。關於被告購入持有大量海洛因之
    目的，被告已於偵查時坦承：本案扣到之海洛因，是我跟「
    阿全」拿的，是我要拿來賣的，我是一開始就想要販售海洛
    因，所以才跟「阿全」拿，但我不知道「阿全」一次會給我
    這麼多，他叫我先收下，等處理好就是賣掉後再拿錢給他，
    總共210、220萬元，他說他會打我的電話跟我聯絡等語（見
    偵字第28599號卷第50至52頁）；於檢察官聲請羈押、原審
    法官訊問時亦供稱：我不知道「阿全」會拿這麼多海洛因給
    我，扣案海洛因是有對象的話可以買賣，「阿全」叫我從日
    本回來就打電話給他，見面再說，見面後他就拿海洛因問我
    能不能處理，就是看這些東西能不能賣掉，拿到之後我就想
    如果要有人要買就可以賣掉，我是拿到之後才這樣想，我本
    來是要自己吸食，我拿了，但我有跟他說這樣太多，當時我
    沒有交付金錢給「阿全」，若處理完「阿全」會打我電話等
    語（見偵字第28599號卷第60至62頁）；於原審送審訊問時
    除對於檢察官所起訴之販賣第一級毒品未遂罪表示認罪外，
    並供稱：我之前跟人購買毒品的價格是1公克賣3千元，所以
    扣案海洛因毒品我打算1公克約賣3千元，毒品我是跟「阿全
    」買的，成本部分我沒有先拿錢給「阿全」，但我總共要給
    「阿全」210萬元，210萬元是全部海洛因的價格，我跟「阿
    全」購毒的成本就是210萬元等語（見原審卷第95至99頁）
    ；復於原審準備程序坦承販賣第一級毒品未遂犯行，供稱：
    「阿全」在路邊將整包東西拿給我，他說價金210萬元，我
    說不用那麼多，他說東西都帶出來了，下次見面聊，叫我東
    西帶著，約1個月後會打電話給我，就走了，意思是他1個月
    後會打電話跟我收錢，我是有想過要賣毒品，我拿到毒品之
    後有販賣的意圖等語（見原審卷第133至139頁）。而皆已自
    白係以210萬元之價格向「阿全」購入海洛因9包，擬於日後
    以1公克約3千元之價格出售牟利，並與「阿全」言妥於「處
    理」完即賣出海洛因毒品後，再與「阿全」聯絡支付購買海
    洛因毒品之210萬元價金事宜，是被告主觀上以日後販出營
    利之意思，販入取得海洛因毒品，自已著手於販賣第一級毒
    品行為。
　⒊被告雖於原審審理及本院審理時辯稱：我本來要向「阿全」
    拿一些海洛因來吸食，但是「阿全」給我那麼多，我有跟「
    阿全」說太多，我是要買來自己吃，但是吃不了那麼多，我
    才要賣云云（見原審卷第253頁，本院卷第31至33頁、第179
    頁），辯護人亦主張被告應僅成立意圖販賣而持有第一級毒
    品罪。然此與被告於偵查期間及原審準備程序時坦承意圖營
    利而販入海洛因之供述已有不合，而我國檢警機關查緝毒品
    犯罪甚力，以臺灣潮濕之氣候，海洛因長久保存不易，大量
    購買毒品亦有藏匿不慎而遭檢警發現查獲之風險，是依常理
    而言，如無何特殊急迫需要龐大數量之海洛因，一般施用者
    應無甘冒毒品變質、易遭查獲等風險，預先大量購買顯逾自
    己施用所需數量之理；被告向「阿全」所購入取得之海洛因
    共有9包，純度超過86％，純質淨重高達1090.01公克而已逾1
    公斤之譜，被告並供稱係以210萬元之代價購買，顯見被告
    購入之海洛因數量甚為龐大，價值高昂。施用毒品者雖可能
    因為毒品取得不易、毒癮甚鉅，或大量購買毒品價格較為優
    惠等因素，而一次購入較多數量之毒品，以供自己或他人施
    用所需，而未可單純僅憑個人每日施用該種毒品劑量之高低
    、購買（查獲）毒品之數量多寡等節，而逕推認行為人於購
    入毒品時即具營利意圖，然本件除扣得大量之海洛因毒品外
    ，另經警方同時扣得附表編號四、五所示之夾鍊袋52個、電
    子磅秤1台，且被告就此供承：夾鍊袋52個、電子磅秤1台是
    「阿全」連同本案所扣得之海洛因一起給我的等語（見偵字
    第28599號卷第51頁，原審卷第252頁），被告並於原審自陳
    其與「阿全」僅為交情還好之朋友（見原審卷第253頁）。
    衡情若被告與「阿全」僅為普通交情，被告原先與「阿全」
    見面之目的在向「阿全」購買少量供己施用之毒品，「阿全
    」僅需攜帶小包裝之海洛因即可，然「阿全」竟攜帶數量龐
    大之海洛因到場，並執意交付被告全數收受，更備妥分裝、
    磅秤海洛因毒品之夾鍊袋及電子磅秤等物而一併交付被告，
    若謂被告事先並無向「阿全」購買相當數量海洛因藉以營利
    之約定，顯非合理；反之，被告始終坦承其向「阿全」以21
    0萬元之價格購入海洛因，雖辯稱沒想到「阿全」攜帶這麼
    多毒品到場云云，然其仍就大量海洛因毒品及夾鍊袋、電子
    磅秤均予以收受，並與「阿全」言明日後再聯絡處理毒品價
    金事宜，被告所購入之海洛因數量甚高，實已超出一般施用
    者購買囤積之合理範圍，被告辯稱原僅欲購買少量毒品施用
    ，係購買持有毒品之後方有賣出獲利之意圖云云，實難認為
    可採，被告復陳稱其警、偵訊及原審歷次之陳述均出於自由
    意志（見原審卷第252頁），因認被告坦承基於日後販售營
    利之意圖而向「阿全」購入海洛因毒品之自白，除係出於任
    意性外，核與事實復屬相符，應為可採，而得作為認定被告
    犯罪之證據，並有扣案之海洛因、夾鍊袋、電子磅秤等物堪
    以佐證，是被告意圖營利而販入海洛因之事實，甚為明確。
    至於被告雖又強調：我是跟「阿全」拿到海洛因後才想到有
    人要買可以賣，我是拿到之後才這樣想；我本來是要自己吸
    食，我不知道他會一次帶來這麼多；我是要買來自己吃，但
    是吃不了那麼多，我才要賣等語（見偵字第28599號卷第60
    至61頁，原審卷第98頁反面、第253頁），然參酌被告亦供
    稱：「阿全」要我處理，處理就是買賣，我有拿，但我有跟
    他說這樣太多，跟我想的不一樣，後來我有拿這些毒品，「
    阿全」說都帶出來了，要我先帶走等語（見偵字第28599號
    卷第61頁）。足見縱如被告所稱：「阿全」攜帶到場之毒品
    數量超乎其預期、或其與「阿全」見面前並無購入大量毒品
    以販售營利之意；然被告既仍向「阿全」允諾要「處理」該
    等海洛因而將全部毒品收受帶走，並相約日後再結算毒品價
    金，而當場基於供日後販賣營利之意圖購入海洛因毒品，自
    仍屬販賣第一級毒品未遂行為，即令被告購買該等海洛因毒
    品兼有供自己施用之目的，並不影響販賣第一級毒品未遂罪
    之成立，亦無從因此認定被告僅成立意圖販賣而持有第一級
    毒品罪。　
　⒋至於公訴意旨雖認被告係與「阿全」共同基於販賣海洛因以
    牟利之犯意聯絡，由「阿全」先販入海洛因，再將海洛因、
    夾鍊袋及電子磅秤交予被告，由被告伺機轉賣不特定人牟利
    ，販毒所得再交還「阿全」等情。惟查，「阿全」與被告已
    達成由「阿全」將海洛因毒品以210萬元之價格販售給被告
    之合意，並由被告取得「阿全」所交付之海洛因，至於雙方
    雖約定1個月後再由「阿全」與被告聯絡收取價金，然此僅
    為雙方支付價金之方式，被告買受海洛因後究應如何出售，
    係由被告自己決定，「阿全」並未插手介入，亦未就被告與
    他人交易之價格予以指示。被告既已自「阿全」處購買並取
    得海洛因，海洛因毒品之所有權已移轉至被告，雙方之毒品
    買賣行為業已完成，此後「阿全」僅係出售毒品予被告之來
    源上游，與被告並無共同正犯關係，被告基於營利之意圖購
    得海洛因，未及賣出即遭查獲，係單獨成立販賣第一級毒品
    未遂罪，公訴意旨認「阿全」與被告間成立販賣第一級毒品
    未遂罪之共同正犯，容有未合，併此敘明。
三、綜上，本案事證明確，被告犯行堪以認定，應依法論科。
參、論罪：
一、核被告就事實欄一㈠所為，係犯毒品危害防制條例第10條第1
    項之施用第一級毒品罪，就事實欄一㈡部分，被告基於營利
    之意圖而販入第一級毒品海洛因，已著手於販賣行為，然未
    及賣出即遭警方查獲，核其所為，係犯同條例第4條第1項、
    第6項之販賣第一級毒品未遂罪。被告販賣第一級毒品未遂
    之行為，亦與意圖販賣而持有毒品罪之要件該當，屬法條競
    合之適用關係，不另論以意圖販賣而持有第一級毒品罪（最
    高法院101年度第10次刑事庭會議㈠參照）。被告因販賣而持
    有第一級毒品純質淨重10公克以上之低度行為，已為販賣之
    高度行為所吸收、其施用毒品而非法持有毒品之低度行為，
    亦為施用毒品之高度行為所吸收，均不另論罪。
二、被告所犯上開施用第一級毒品、販賣第一級毒品未遂罪間，
    犯意各別，行為互殊，應予分論併罰。
三、被告就事實欄一㈡之行為，客觀上已著手於販毒行為之實行
    ，然未及賣出，即為警查獲，而屬未遂犯，爰依刑法第25條
    第2項規定減輕。
四、按毒品危害防制條例第17條第2項規定犯第4條至第8條之罪
    於偵查及審判中均自白者，減輕其刑，此所謂「自白」，係
    以客觀上被告自白之事實為斷，至主觀上自白之動機為何，
    不生影響。換言之，不論該被告之自白，係出於自動或被動
    、簡單或詳細、一次或多次，甚至自白後有無翻異，祇要其
    在偵查「及」審判中，「均」曾有自白（不含偵查中自白，
    審判中無自白；或偵查中無自白，只有審判中自白），即應
    依法減輕其刑（最高法院107年度台上字第4279號判決意旨
    參照）。查被告就販賣第一級毒品未遂犯行，於偵查中檢察
    官訊問時，業已自白供稱其打算要販售所以才跟「阿全」拿
    海洛因（見偵字第28599號卷第51頁反面），嗣於原審移審
    訊問及準備程序時均自白承認販賣第一級毒品未遂之犯行（
    見原審卷第96、134頁），後雖於原審及本院審理時否認成
    立該罪，辯稱僅構成意圖販賣而持有第一級毒品罪等語，但
    依前述說明，縱使被告自白後有翻異之情形，尚無礙於被告
    符合上開自白減輕其刑規定之適用，依毒品危害防制條例第
    17條第2項規定，就其所犯販賣第一級毒品未遂罪部分，減
    輕其刑，並依法遞減之。
五、再刑法第62條所指之「發覺」，係指有偵查犯罪職權之公務
    員已知悉犯罪事實並知犯罪人為何人或對其發生嫌疑時，即
    得謂為已發覺，但此項對犯人之嫌疑，仍須有確切之根據得
    為合理之可疑者，始足當之，若單純主觀上之懷疑，要不得
    謂已發生嫌疑；又所謂知悉，固不以確知其為犯罪之人為必
    要，但必其犯罪事實，確實存在，且為該管公務員所確知，
    始屬相當（最高法院72年台上字第641號、75年台上字第163
    4號判例意旨參見）；復按刑法第62條前段規定：「對於未
    發覺之罪自首而受裁判者，得減輕其刑」。其所謂「發覺」
    ，固係指有偵查犯罪權限之機關或人員，知悉犯罪事實及犯
    罪人為何人而言；惟並不以確知其人犯罪無誤為必要，僅須
    有確切之根據得為合理之可疑者，亦屬發覺。而具有裁判上
    一罪關係之犯罪，苟全部犯罪未被發覺前，行為人僅就其中
    一部分犯罪自首，固仍生全部自首之效力，反之，倘其中一
    部分犯罪已先被有偵查權之機關或公務員發覺，行為人事後
    方就其餘未被發覺之部分，自動供認其犯行時，則與上開自
    首之要件不符，不得適用上開規定減輕其刑（最高法院107
    年度台上字第3740號判決可資參照）。經查：
　㈠被告於員警尚未發覺其涉有施用毒品之犯行前，即於警詢中
    供承其施用第一級毒品之地點、方式等情節，並同意警方採
    取尿液送驗而接受裁判（見偵字第28599號卷第7至8頁），
    核與自首之要件相符，是就被告所犯施用第一級毒品犯行部
    分，依刑法第62條前段規定減輕其刑。
　㈡被告經警攔查時，即主動交付藏於車輛排檔桿下方如附表編
    號一、二所示之海洛因供警查扣，有桃園市政府警察局保安
    警察大隊108年5月9日桃警保大行字第1080003234號函暨函
    附之員警職務報告在卷可參（見原審卷第270-1、270-3頁）
    ，雖被告於警詢時未全部坦承販賣第一級毒品未遂之犯行，
    然於該犯行未被發覺前，被告已就持有第一級毒品之一部分
    犯罪向警方自首，揆諸上開最高法院裁判意旨，此部分亦合
    於刑法自首減刑之要件，是就被告所犯販賣第一級毒品未遂
    犯行部分，亦依刑法第62條前段規定減輕其刑，並依法遞減
    之。
肆、駁回上訴之理由：
一、原審經審理之結果，以被告犯罪事證明確，適用毒品危害防
    制條例第4條第6項、第1項、第10條第1項、第17條第2項、
    刑法第11條、第25條第2項、第62條前段、第51條第5款等規
    定，就施用第一級毒品罪部分，審酌被告前因施用第一級毒
    品案件，經附命完成戒癮治療之緩起訴處分確定，未能從中
    獲得啟發及戒除毒癮，於緩起訴期間仍犯本案施用第一級毒
    品犯行，實不足取，惟考量施用毒品者本質上屬戕害自己身
    心健康，未嚴重破壞社會秩序或侵害他人權益，非可一味科
    以重刑；就販賣第一級毒品未遂罪部分，審酌被告不思守法
    自制，循正當途徑獲取所需，為獲取不法利益，鋌而走險欲
    販賣毒品予他人，助長毒品散布，危害社會治安及國民健康
    甚鉅，販賣毒品為世界各國戮力查緝之萬國公罪，所為殊值
    非難，惟念及被告於警詢、偵查中及原審審理時坦承持有第
    一級毒品及販售營利之意圖等情，態度尚可，復衡以被告素
    行、犯罪之動機、目的、手段、犯罪情狀及自陳國小畢業之
    教育程度、從事水電消防工作及未婚、獨居之家庭經濟生活
    狀況等一切情狀，就施用第一級毒品罪量處有期徒刑7月，
    就販賣第一級毒品未遂罪部分量處有期徒刑4年，定應執行
    刑為有期徒刑4年5月。就沒收部分並說明：⑴扣案如附表編
    號一、二所示之海洛因9包，經鑑定含有第一級毒品海洛因
    成分，均屬違禁物，且係被告欲販賣而經查獲之第一級毒品
    ，應依毒品危害防制條例第18條第1項前段規定宣告沒收銷
    燬，海洛因之外包裝袋共9只，及附表編號三所示被告施用
    第一級毒品海洛因所餘之殘渣袋，因其殘留之微量毒品難以
    與所附著之外包裝袋析離，故應併予宣告沒收銷燬（毒品鑑
    驗耗損用罄部分，不予宣告沒收銷燬）；⑵扣案如附表編號
    四、五之夾鍊袋52個及電子磅秤1台，為被告所有且係供毒
    品交易之用，業經認定如前，係供被告販賣毒品所用之物，
    應依毒品危害防制條例第19條第1項規定宣告沒收。經核原
    審判決之認事用法並無違誤，量刑亦屬妥適。
二、檢察官就被告販賣第一級毒品未遂罪部分提起上訴，上訴意
    旨略以：被告雖於原審移審訊問及準備程序時均自白承認販
    賣第一級毒品之犯行，然於原審審理時則辯稱扣案之毒品係
    其要吸食用的，其在購買時並未想要賣，後來才想賣等語，
    而否認販賣第一級毒品未遂之犯行，足證被告係為卸責而翻
    異其詞，已難認被告犯後態度良好，本案扣得之第一級毒品
    海洛因純質淨重高達1090.01公克，純度並達86.63%、87.77
    %，被告所販入之毒品數量龐大，純度非低，堪認被告係屬
    販賣毒品之上、中游階層，而非僅零星販賣之人，其惡性可
    謂重大，故就被告犯後態度及犯罪情節等情狀整體觀之，當
    應予以較高之非難評價，原審判決刑度似嫌過輕，實無從收
    警惕之效，並有違罪刑相當原則等語。被告上訴意旨則以其
    僅成立意圖販賣而持有第一級毒品罪，原審論以販賣第一級
    毒品未遂罪，容有違誤，併就所犯二罪均請求從輕量刑云云
    。惟被告所辯僅成立意圖販賣而持有第一級毒品罪，並非可
    採，已如前述；又刑事審判旨在實現刑罰權之分配的正義，
    故法院對有罪被告之科刑，應符合罪刑相當之原則，使輕重
    得宜，罰當其罪，以契合社會之法律感情，此所以刑法第57
    條明定科刑時應審酌一切情狀，尤應注意該條所列10款事項
    以為科刑輕重之標準，俾使法院就個案之量刑，能斟酌至當
    。至於量刑輕重，係屬事實審法院得依職權自由裁量之事項
    ，苟其量刑已以行為人之責任為基礎，並斟酌刑法第57條各
    款所列情狀，而未逾越法定刑度或有濫用權限情事，即不得
    任意指為違法。原審既以行為人責任為基礎，敘明係審酌被
    告之素行、生活狀況、智識程度、犯罪之動機暨包含被告販
    入毒品數量之犯罪情節等一切情狀而裁量，就販賣第一級毒
    品未遂罪部分，則審酌被告於警詢、偵查中及原審審理時均
    坦承持有毒品及營利之意圖，雖於原審審理時未承認檢察官
    起訴之罪名，然難認態度不佳等情，已於判決理由欄內詳予
    說明其量刑依據，顯已斟酌刑法第57條各款事由，並未逾越
    法定刑度，亦無違背比例原則、罪刑相當原則，客觀上不生
    量刑過輕或過重之裁量權濫用情形，核屬法院量刑職權之適
    法行使，難認有何不當可言。從而檢察官與被告之上訴，均
    為無理由，應予駁回上訴。
據上論斷，應依刑事訴訟法第368條，判決如主文。
本案經檢察官江祐丞、林永提起公訴，檢察官吳怡倩提起上訴，
檢察官侯千姬到庭執行職務。
中　　華　　民　　國　 109　　年　　2 　　月　　27　　日
              　  刑事第九庭審判長法　官　潘翠雪
　　　　　　　　　　　　　　　　　法　官  陳俞婷
　　　　　　　　　　　　　　　　　法　官  林庚棟
以上正本證明與原本無異。
如不服本判決，應於收受送達後20日內向本院提出上訴書狀，其
未敘述上訴之理由者並得於提起上訴後20日內向本院補提理由書
（均須按他造當事人之人數附繕本）。「切勿逕送上級法院」。
                                　書記官  彭威翔
中　　華　　民　　國　　109 　年　　2 　　月　　27　　日
附錄本案論罪科刑法條全文
毒品危害防制條例第4條：
製造、運輸、販賣第一級毒品者，處死刑或無期徒刑；處無期徒
刑者，得併科新臺幣2千萬元以下罰金。
製造、運輸、販賣第二級毒品者，處無期徒刑或7年以上有期徒
刑，得併科新臺幣1千萬元以下罰金。
製造、運輸、販賣第三級毒品者，處7年以上有期徒刑，得併科
新臺幣7百萬元以下罰金。
製造、運輸、販賣第四級毒品者，處5年以上12年以下有期徒刑
，得併科新臺幣3百萬元以下罰金。
製造、運輸、販賣專供製造或施用毒品之器具者，處1年以上7年
以下有期徒刑，得併科新臺幣1百萬元以下罰金。
前五項之未遂犯罰之。                                     
毒品危害防制條例第10條：
施用第一級毒品者，處6月以上5年以下有期徒刑。
施用第二級毒品者，處3年以下有期徒刑。
附表：
編號 扣案物 數量 備註 一 第一級毒品海海洛因（含包裝袋3個） 3包 塊狀，經檢驗均含第一級毒品海洛因成分，合計驗餘淨重1039.78公克，純度87.77%，純質淨重914.05公克。 二 第一級毒品海海洛因（含包裝袋6個） 6包 碎塊狀，經檢驗均含第一級毒品海洛因成分，合計驗餘淨重203.12公克，純度86.63%，純質淨重175.96公克。 三 含第一級毒品海洛因成分殘渣袋 2只 被告施用第一級毒品海洛因之物，且經警以台塑生醫檢驗試劑，檢驗結果呈現第一級毒品海洛因陽性反應。 四 3號夾鍊袋 52個 被告所有且供販賣第一級毒品海洛因所用之物。 五 電子磅秤 1台 被告所有且供販賣第一級毒品海洛因所用之物。